臺灣板橋地方法院刑事判決　　　　　　 96年度訴緝字第160號
聲　請　人　臺灣板橋地方法院檢察署檢察官
被　　　告　甲○○
上列被告因詐欺等案件，經檢察官聲請以簡易判決處刑〔聲請簡
易判決處刑書案號：９４年度偵字第４７９８號〕；本院認有刑
事訴訟法第４５１條之１第４項但書之情形，適用通常程序審判
，嗣經合議庭裁定由受命法官獨任進行簡式審判程序，茲判決如
下：
    主  文
甲○○幫助意圖為自己不法之所有，以詐術使人將本人之物交付
，處拘役貳拾日，如易科罰金，以銀元參佰元折算壹日；減為拘
役拾日，如易科罰金，以銀元參佰元折算壹日。
    事  實
壹、甲○○於民國〔下同〕９２年１０月間，經許源鑫〔業經本
    院審結〕告知『出借郵局存摺、提款卡、印鑑與他人，為期
    貳月，將獲報酬新台幣〔下同〕伍仟元』，甲○○預見將自
    己所有之金融機構帳戶存簿、金融卡暨密碼出售、出借或提
    供他人使用，將幫助該他人等從事詐欺取財犯行，復信縱該
    他人為上開犯罪行為，亦與其供給帳戶之本意無違，基於幫
    助普通詐欺之不確定故意，於９２年１０月１１日，在臺北
    縣中和市壽德新村附近，將附表所示帳戶之存摺、提款卡、
    印鑑等物，交付與許源鑫，許源鑫旋交付與林宗慶〔由公訴
    人另案偵查〕，幫助林宗慶暨某不詳姓名年籍之成年人等詐
    欺他人財物；嗣於９２年１０月初，某不詳姓名年籍之成年
    人，基於普通詐欺之故意，在報紙刊登貸款廣告，乙○○致
    電表明貸款意願後，由自稱『林志嘉』之成年男子，致電乙
    ○○，誑以乙○○負債比率偏高，需配合旗下律師協助辦理
    貸款，另需繳交保證金、信貸保險費等。致乙○○陷於錯誤
    ，於９２年１０月１７日，自「第５４隨軍軍郵局」，以「
    郵政劃撥」存款陸萬捌仟元至上揭帳戶。迄乙○○發覺受騙
    ，報警查獲。
貳、案經臺北市政府警察局大同分局報請臺灣士林地方法院檢察
    署檢察官呈請臺灣高等法院檢察署檢察長令轉臺灣板橋地方
    法院檢察署檢察官偵查後，聲請以簡易判決處刑。
    理  由
壹、上揭事實，業據被告甲○○坦承不諱〔參見本院準備程序筆
    錄、簡式審判筆錄〕，核與共同被告許源鑫於本院自白情節
    〔參見本院９５年７月１０日準備程序筆錄、簡式審判筆錄
    〕，暨被害人乙○○指述被害情節〔參見臺灣士林地方法院
    檢察署９３年度偵字第６７９４號卷第１００頁至第１１２
    頁〕，互核相符，復有〔一〕郵政劃撥儲金存款收據影本〔
    附臺灣士林地方法院檢察署９３年度偵字第６７９４號卷第
    １１４頁上紙〕。〔二〕乙○○之郵政存簿儲金簿影本〔附
    同上偵卷第１１８頁至第１２３頁〕。〔三〕附表所示帳戶
    開戶基本資料暨「自９２年１０月１日起，至９２年１０月
    ３１日〔最後活動日〕止」帳戶對帳單〔附同上偵卷第１４
    ０頁至１４５頁〕等足佐，堪認被告自白情節與事實相符，
    足為認定上揭事實之依據；且查：
    一、被告許源鑫係將『出借郵局存摺、提款卡、印鑑與他人
        ，為期貳月，將獲執酬伍仟元』等告知甲○○〔聲請簡
        易判決處刑書載為『許源鑫告知可藉由出售開立之金融
        機構帳戶換取現金花用〔每本新台幣伍仟元〕』〕，業
        據共同被告甲○○述明〔參見臺灣士林地方法院檢察署
        ９３年度偵字第６７９４號卷第９０頁〕；又被害人乙
        ○○係因自稱『林志嘉』之人誑以：乙○○負債比率偏
        高，需配合旗下律師協助辦理貸款，另需繳交保證金、
        信貸保險費等，致陷於錯誤，而將事實欄所示款項匯入
        附表所示帳戶〔聲請簡易判決處刑書載為：『需先繳交
        律師公證費、代辦費始得辦理貸款手續』〕，業據被害
        人乙○○述明〔參見同上偵卷第１０９頁、第１１０頁
        〕；再查，被害人乙○○係於９２年１０月１７日，自
        「第５４隨軍軍郵局」，以「郵政劃撥」存款陸萬捌仟
        元至上揭帳戶〔聲請簡易判決處刑書載為：『持提款卡
        至自動櫃員機依指示操作，匯款陸萬捌仟元至上揭帳戶
        中』〕，復有郵政劃撥儲金存款收據影本〔附臺灣士林
        地方法院檢察署９３年度偵字第６７９４號卷第１１４
        頁上紙〕足稽。爰補正如事實欄。
    二、本件事證明確，被告之上揭犯行，堪予認定。
貳、被告為事實欄所示行為後，刑法業經　總統於９４年２月２
    日以總統華總一義字第０９４０００１４９０１號令修正公
    布第１～３、５、１０、１１、１５、１６、１９、２５～
    ２７、第四章章名、２８～３１、３３～３８、４０～４２
    、４６、４７、４９、５１、５５、５７～５９、６１～６
    ５、６７、６８、７４～８０、８３～９０、９１－１、９
    ３、９６、９８、９９、１５７、１８２、２２０、２２２
    、２２５、２２９－１、２３１、２３１－１、２９６－１
    、２９７、３１５－１、３１５－２、３１６、３４１、３
    ４３條條文；增訂第４０－１、７５－１條條文；刪除第５
    ６、８１、９４、９７、２６７、３２２、３２７、３３１
    、３４０、３４５、３５０條條文；並自９５年７月１日施
    行。現行刑法第２條第１項規定：「行為後法律有變更者，
    適用行為時之法律。但行為後之法律有利於行為人者，適用
    最有利於行為人之法律。」，其中〔一〕行為時刑法第３０
　　條規定：「幫助他人犯罪者，為從犯。雖他人不知幫助之情
  　者，亦同。」、「從犯之處罰，得按正犯之刑減輕之。」。
    現行刑法第３０條修正為：「幫助他人實行犯罪行為者，為
    幫助犯。雖他人不知幫助之情者，亦同。」、「幫助犯之處
    罰，得按正犯之刑減輕之。」。參酌修正理由略以：「依學
    界通說既認幫助犯應採共犯從屬性說之『限制從屬形式』，
    使從屬理論一致，爰修第一項之文字，以杜疑義。」斟之，
    新法非有利於行為人。〔二〕刑法第３３９條第１項規定：
    「意圖為自己或第三人不法之所有，以詐術使人將本人或第
　　三人之物交付者，處五年以下有期徒刑、拘役或科或併科一
　  千元以下罰金。」。惟現行刑法第３３條第５款規定「罰金
    ：新臺幣一千元以上，以百元計算之。」。修正後罰金刑最
    低度重於行為時法，新法非有利於行為人。〔三〕行為時刑
　　法第３３條第４款規定：「拘役：一日以上，二月未滿，但
  　遇有加重時，得加至四個月。」。現行刑法第３３條第４款
    規定：「拘役：一日以上，六十日未滿。但遇有加重時，得
    加至一百二十日。」。新法非有利於行為人。〔四〕行為時
　　之刑法第４１條第１項前段規定：「犯最重本刑為伍年以下
  　有期徒刑以下之刑之罪，而受陸個月以下有期徒刑或拘役之
    宣告，因身體、教育、職業、家庭之關係或其他正當事由，
    執行顯有困難者，得以壹元以上參元以下折算壹日，易科罰
    金。」，又行為時之易科罰金折算標準，修正前罰金罰鍰提
    高標準條例第２條前段〔現已刪除〕規定，就其原定數額提
    高為１００倍折算１日。據此，行為時之易科罰金折算標準
    ，應以銀元參佰元折算壹日，經折算後，應以新臺幣玖佰元
    折算壹日。惟現行刑法第４１條第１項前段則規定：「犯最
    重本刑為伍年以下有期徒刑以下之刑之罪，而受陸個月以下
    有期徒刑或拘役之宣告者，得以新臺幣壹仟元、貳仟元或參
    仟元折算壹日，易科罰金。」。比較修正前、後之易科罰金
    折算標準，新法非有利於行為人。
參、核被告所為，係犯修正前刑法第３０條第１項、第３３９條
    第１項之幫助普通詐欺罪；聲請簡易判決處刑書原認被告所
    為係犯修正前刑法第３０條第１項、第３４０條之幫助常業
    詐欺罪、洗錢防制法第９條第１項之罪。惟公訴人於本院審
    理時，業更正為「刑法３０條、第３３９條第１項幫助普通
    詐欺罪」，即應就更正後之事實、罪名審結如前；被告幫助
    他人犯罪，依修正前刑法第３０條第２項規定，減輕其刑；
    末按被告犯罪時間在９６年４月２４日以前，應按中華民國
    九十六年罪犯減刑條例規定減其宣告刑二分之一。爰審酌被
    告犯罪之動機、目的、手段、所致之損害，暨犯罪後態度等
    一切情狀，量處如主文所示之刑，並諭知減得之刑，暨易科
    罰金之折算標準。
肆、末查，中華民國九十六年罪犯減刑條例第５條規定「本條例
    施行前，經通緝而未於中華民國９６年１２月３１日以前自
    動歸案接受偵查、審判或執行者，不得依本條例減刑。」係
    指於該條例施行前經通緝，而未於９６年１２月３１日自動
    歸案者，不得依該條例減刑，如係於該條例施行前經通緝，
    並於該條例施行前經緝獲到案者，應不受該條規定不得減刑
    之限制〔最高法院８１年度台非字第１２號判決意旨參照〕
    。被告係於中華民國九十六年罪犯減刑條例施行前即已緝獲
    到案，依首開說明，仍無同條例第５條之適用，附此敘明。
據上論斷，應依刑事訴訟法第４５２條、第２７３條之１第１項
、第２９９條第１項前段，刑法第２條第１項前段，修正前刑法
第３０條第１項、第２項、第３３９條第１項、第４１條第１項
前段，罰金罰鍰提高標準條例第１條前段，修正前罰金罰鍰提高
標準條例第２條，中華民國九十六年罪犯減刑條例第２條第１項
第３款、第７條，判決如主文。
本案經檢察官蔡元仕到庭執行職務。
中　　華　　民　　國　　96　　年　　8 　　月　　13　　日
                  刑事第一庭    法　官  陳福來
以上正本證明與原本無異。
如不服本判決應於送達後10日內向本院提出上訴狀。
                                書記官  林兆嘉
中　　華　　民　　國　　96　　年　　8 　　月　　13　　日
附表：
┌──┬────┬────┬───┬────┬────┐
│編號│行庫名稱│帳戶類別│戶  名│帳    號│備    註│
├──┼────┼────┼───┼────┼────┤
│一  │臺北北門│劃撥儲金│甲○○│00000000│        │
│    │郵局    │帳戶    │      │        │        │
└──┴────┴────┴───┴────┴────┘
附錄壹：本件論罪科刑參考法條：
刑法第３３９條：
意圖為自己或第三人不法之所有，以詐術使人將本人或第三人之
物交付者，處五年以下有期徒刑、拘役或科或併科一千元以下罰
金。
以前項方法得財產上不法之利益或使第三人得之者，亦同。
前二項之未遂犯罰之。
附錄貳：告訴人、被害人、被告上訴權利告知書：
一、如果您是告訴人或被害人而對本判決不服，請書具不服的理
    由狀，向臺灣板橋地方法院檢察署提出聲請，請求檢察官上
    訴。但要注意可以上訴的期間只有１０天，而且這項可以上
    訴的期間，是以檢察官收受判決正本的日期起算，不是從您
    收到判決以後起算。
二、如果您是被告而對本判決不服，可以在您收到判決後１０天
    內提起上訴，而上訴的目的，既然是希望改變原來的判決，
    所以您的上訴狀一定要記載上訴的具體理由。
三、如果您是被告，也可以在１０天的上訴期間內，先行提出上
    訴狀，但要注意在１０天上訴期間屆滿後的２０天內，向原
    來判決的法院，補提上訴理由狀。
四、如果您有什麼訴訟程序的疑問，可以就近到任何法院的聯合
    服務中心洽詢，也可以依照法律扶助法的規定，向法律扶助
    基金會請求法律扶助。
    法律扶助基金會板橋分會
    　　　地址：臺北縣板橋市○○路○段268號10樓
　　　　　電話：(00)0000-0000
　　　　　傳真：(00)0000-0000
          Email:banciao@laf.org.tw
    法律扶助基金會臺北分會
　　　    地址：臺北市○○○路○段200號6樓
　　　　　電話：(00)0000-0000
　　　　　傳真：(00)0000-0000
　　　　　Email:taipei@laf.org.tw
